【裁判字號】    90,易,1355
【裁判日期】    901227
【裁判案由】    毀棄損壞
【裁判全文】
臺灣臺中地方法院刑事判決                          九十年度易字第一三五五號
    公  訴  人  臺灣台中地方法院檢察署檢察官
    被      告  丁○○
右列被告因毀棄損壞案件，經檢察官提起公訴（九十年度偵字第五六二七號），本院
判決如左：
    主  文
丁○○無罪。
    理  由
一、公訴意旨略以：被告丁○○因懷疑告訴人乙○○與翁之前妻余靜如藕斷絲連，導
    致其與余女感情不睦，遂對告訴人心生不滿，而於民國八十九年十一月十九日五
    時三十分許，駕駛車號ＰＣ－九六八二號自小客車，前往告訴人位在台中縣太平
    市○○路七三三巷六三弄四五號住處前，即持不明利器，刮毀告訴人所有停放在
    此之車號Ｙ２－二四三二號自小客車之烤漆，及打破車後大燈之塑膠燈罩，足以
    生損害於告訴人，嗣因告訴人之子丙○○發現，喚醒告訴人後，只見被告匆忙駕
    車離去，而認被告涉有刑法第三百五十四條之毀損罪嫌。
二、按犯罪事實應依證據認定之，無證據不得推定其犯罪事實，又不能證明被告犯罪
    者，應諭知無罪之判決，刑事訴訟法第一百五十四條、第三百零一條第一項定有
    明文。又告訴人之告訴，係以使被告受刑事訴追為目的，是其陳述是否與事實相
    符，仍應調查其他證據以資審認；且認定不利被告之事實，須依積極證據，苟積
    極證據不足為不利於被告事實之認定時，即應為有利被告之認定，各有最高法院
    五十二年台上字第一三００號、三十年上字第八一六號判例意旨可參。另認定犯
    罪事實所憑之證據，無論其為直接證據或間接證據，其為訴訟上之證明時，均須
    達於一般之人不至有所懷疑，而得確信其為真實之程度，始得據為有罪之認定，
    倘其證明尚未達到此一程度，而有合理性之懷疑存在時，即無從遽為有罪之確信
    ，此觀最高法院七十六年臺上字第四九八六號判例意旨，亦足明瞭。
三、公訴意旨無非係以告訴人之指訴、其子丙○○之證詞及Ｙ２－二四三二號自小客
    車受損之照片六張等證據方法，及被告無法提出當時在他處養傷之證明，而論斷
    被告丁○○涉有前述毀損罪嫌。訊據被告堅決否認有於右開時地破壞告訴人自小
    客車之犯行，辯稱：告訴人與案外人余靜如曾有夫妻關係，後來余女與被告為男
    女朋友關係，告訴人之自小客車或許遭他人破壞，因余女之關係，而故意為不實
    之指述，且被告當時因傷在休養中，行動不便，不可能前往破壞告訴人之自小客
    車等語。經查：
    (一)告訴人固指稱被告於前開時、地破壞其自小客車時，經其子丙○○發覺後，喚
      醒告訴人，至其外出察看時，被告已駕駛ＰＣ－九六八二號自小客車離去；惟
      其於檢察官偵訊時，亦供述：「我與太太離婚就是他拐走我太太，他們同居一
      個月後就離去，他誤以為是我破壞，之前他也曾經來我家丟汽油彈，我有報警
      」等語（見偵查卷第二六頁），直言不諱與被告之過節，且可見其間素怨頗深
      。則被告固然可能因此而破壞告訴人之自小客車，惟基於相同之道理，關於告
      訴人上開所指訴之內容，亦須有更堅強之佐證，足以使人去除其間恩怨之疑慮
      後，方宜認定被告涉有此項犯行。
    (二)而證人即告訴人之子丙○○雖於警訊時證稱：當時突然聽見屋外有敲擊聲，打
      開窗戶後目睹被告接近該輛自小客車，隨即前去喚醒告訴人，而未目睹對方持
      棍棒破壞該車（見偵查卷第十一頁背面）；再於檢察官訊問時，證稱：其僅目
      睹被告之面貌，而未見到被告持何物破壞其父之車輛（見偵查卷第二六頁）。
      惟於本院九十年十一月十五日審理時，卻到庭證稱：「我聽到『蹦』一聲，我
      就看到一個人拿一根長長的東西，拍打我爸爸的車子，他有一邊的眼睛好像瞎
      掉的樣子」等語（見本院該日審判筆錄）。縱然人之記憶因時間久遠而日漸模
      糊，事屬常情，惟證人就其目睹之過程中，最重要之部分，前後有此等差異，
      且先前接近案發時點之供述，未見被告破壞之過程，反而後來憶起此項經過，
      著實不免令人無從判斷何者可信，而全盤懷疑其證詞之真實性。儘管證人先後
      所言均肯認被告當時在場，但其證詞已有上述瑕疵，告訴人與被告間又存有余
      女之恩怨，兼之證人丙○○係於七十六年十一月八日出生，有其年籍資料在卷
      可憑，不若一般成年人較有成熟、獨立之思考判斷能力，究竟所言有無受到告
      訴人之左右，一般人均不免疑義。故倘僅有丙○○之證詞可佐，似仍不宜遽認
      被告確有公訴人所指毀損之犯行。
    (三)尤其告訴人於本院九十年十一月十五日審理時，對於當天如何發現被告毀損其
      車輛之過程，供述：「當天我在睡覺，後來我兒子跑來叫我，當時天約快亮，
      我起來後，就去開鐵門，當我開鐵門時，他即開車逃跑，我當時沒有詳細看到
      是何人，但我記下車牌號碼，並去報案查出車主是一個女人，我即向警方說明
      我看到的是一個男的，後來警方打電話向車主查詢，問車主他車子昨天在何處
      ，車主說她的兒子開走，警方就問他兒子叫什麼名字，才知道是被告」。惟經
      本院再傳喚承辦此案之警員甲○○到庭證述查獲被告之過程，據其結證後稱：
      「（問：如何查獲本件被告？）答：告訴人一來報案，就指明是丁○○」、「
      （問：是否有於報案後找到被告或被告母親？）答：均找不到，而被告，我們
      也是事隔一段時間再去看守所（因他案在押）訊問，而製作筆錄」、「（問：
      對被害人乙○○於本院之供述有何意見（提示並告以要旨）？）答：我們當初
      有打電話找車主，但當時都找不到」、「（問：（提示偵查卷、頁之照片
      六張）是否警方所拍攝附卷？）答：這都是被害人自行拍攝提出」、「（問：
      有何意見補充？）答：當初僅是被害人來報案，而由我們派出所受理，而單純
      的為雙方製作筆錄而已，別無更進一步的調查動作，被告也是事隔多月再到看
      守所訊問而製作筆錄」、「（問：是否確定沒有與被告母親孟廣翠聯絡上？）
答：當初確實沒有與其聯絡上」等語（見本院九十年十一月十九日訊問筆錄）
      。經比較其間所言之差異後，更可見告訴人於本院審理時，關於如何查獲被告
      之陳述，有捏造之嫌，此益加坐實本院對其告訴意旨之疑慮，及強烈懷疑其可
      能支配丙○○證詞之傾向。
    (四)至卷附Ｙ２－二四三二號自小客車受損之照片六張，乃告訴人所自行提出，非
      警方前為採證所拍攝，業據證人即警員甲○○證明如前述。縱可證明烤漆受到
      刮損，但嚴格言之，無法證明即係被告於八十九年十一月十九日五時三十分許
      ，駕駛車號ＰＣ─九六八二號自小客車，前往乙○○位於台中縣太平市○○路
      七三三巷六三弄四五號住處前，乘乙○○所有之車號Ｙ２─二四三二號自小客
      車停放在該處時，持不明利器所為，當不言可喻。
四、綜合前述，告訴人之告訴，經調查證人乙○○、甲○○及卷附之六張照片後，仍
    無法肯認屬實；此外，本院復查無被告確有公訴人所指毀損罪嫌之事證。既不能
    證明被告犯罪，本諸罪疑唯輕，即應諭知無罪之判決，以符法制。
據上論斷，應依刑事訴訟法第三百零一條第一項，判決如主文。
中      華      民      國      九十      年    十二      月二十七  日
                                        法  官   莊  深  淵
右正本證明與原本無異。
如不服本判決，應於送達後十日內向本院提出上訴狀（須附繕本），上訴於台灣高等
法院台中分院。
                                        書記官
中      華      民      國      九十      年    十二      月            日


司法院資訊處製作；財團法人民間司法改革基金會備份。
